【裁判字號】    89,交易,528
【裁判日期】    900413
【裁判案由】    過失傷害
【裁判全文】
臺灣臺南地方法院刑事判決                        八十九年度交易字第五二八號
    公  訴  人  臺灣臺南地方法院檢察署檢察官
    被      告  甲○○
                乙○○
    右  一  人  陳宏義
    選任辯護人  許紅道
右列被告等因過失傷害案件，經檢察官提起公訴 (八十九年度偵字第五二八一號)，
本院判決如左：
    主  文
甲○○因過失傷害人，處有期徒刑參月，如易科罰金，以參佰元折算壹日。
乙○○無罪。
    事  實
一、甲○○於民國八十九年一月三日上午，駕駛車牌號碼Ｄ二—六六四七號自用小客
    車，沿台南縣善化鎮○○路，由善化鎮往新市鄉，北往南方向行駛。嗣於同日上
    午七時四十分許，途經該路一九四號前，因故欲迴轉至對向車道時，理應注意汽
    車迴車前，應暫停並顯示左轉燈光，看清無往來車輛，始得迴轉，而依當時天侯
    晴朗、日間自然光線、路面乾燥無缺陷、道路上未有任何障礙物、視距復屬良好
    等情形以觀，客觀上亦無不能注意之情事，其竟疏於注意，將車向右停靠在路旁
    ，再貿然向左迴轉。適有丙○○駕駛車牌號碼ＹＬＡ—八一六號重型機車，沿同
    路段由北向南，同向行扺前述地點，迨見甲○○正在迴轉中之小客車時，業已閃
    煞不及，乃直接撞及甲○○所駕駛小客車之左側前門，丙○○立即人、車倒地，
    隨後並有乙○○駕駛之車牌號碼ＬＣＱ—八一七號重型機車，同向行抵該處，見
    狀亦因避煞不及而撞及丙○○之機車（乙○○部分另為無罪之諭知），丙○○因
    之乃受有下頷聯合處骨折、右側冠狀突下骨折及海綿靜脈竇、頸動脈廔管等傷害
    。
二、案經丙○○訴由臺灣臺南地方法院檢察署檢察官偵查起訴。
    理  由
一、被告甲○○部分：
   （一）右述犯罪事實，業據被告甲○○於本院審理中坦白承認，核與告訴人蘇育
         珍於警訊時及偵審中所指訴之情節相符，又告訴人因本件車禍而受有如事
         實欄所載之傷害，復有國立成功大學醫學院附設醫院八十九年一月二十二
         日診斷證明書一紙附卷可參。
   （二）按汽車迴車前，應暫停並顯示左轉燈光，看清無往來車輛，始得迴轉，道
         路交通安全規則第一百零六條第五款定有明文。本件被告甲○○於前開時
         、地迴車時，本應注意上述道路交通安全規定，而案發當時天候晴朗、日
         間自然光線、路面乾燥無缺陷、道路上未有任何障礙物、視距復屬良好等
         情，則有台南縣警察局道路交通事故調查報告表一份載明可考，據此判斷
         ，客觀上亦無不能注意之情事，其竟疏於看清有無來往車輛，即貿然迴車
         ，以致肇事並使告訴人丙○○受傷，故被告之駕駛行為自有過失。況本件
         經送台灣省台南區行車事故鑑定委員會、臺灣省車輛行車事故覆議鑑定委
         員會及財團法人成大研究發展基金會鑑定結果，亦均持相同見解，有二委
         員會八十九年三月三十一日南鑑字第八九０二０二號、八十九年六月十二
         日府覆議字第八九０六二七號函所附之鑑定意見書，以及前開基金會九十
         年二月十四日（九０）成大研基建字第０二三四號函所附之鑑定意見書各
         一份在卷可憑，此益證被告駕車肇事致告訴人受傷之行為，確有過失無疑
         。
   （三）末查，被告甲○○之前述過失駕駛行為，與被害人丙○○之所受之傷害結
         果間，復具有相當因果關係。此外，另有交通事故現場蒐證照片六張存卷
         可考，是本件事證已臻明確，被告甲○○之過失傷害犯行，堪予認定。
   （四）核被告甲○○所為，係犯刑法第二百八十四條第一項前段之過失傷害罪。
         本院審酌被告甲○○之生活狀況、品性、智識程度、犯罪所生之危險或損
         害，及被告之過失程度非輕、告訴人丙○○所受傷勢亦屬嚴重，然被告犯
         罪後業已坦承犯行，且先行賠償告訴人新台幣二十萬元之醫療費用，亦有
         告訴人出具之收據一紙存卷可佐，其犯後態度尚稱良好等一切情狀，量處
         如主文所示之刑，並諭知易科罰金之折算標準，以示懲儆。
二、被告乙○○部分：
   （一）公訴意旨另略以：被告乙○○於前述時、地，駕駛車牌號碼ＬＣＱ—八一
         七號重型機車，應注意不得超速行駛，且應與前車保持適當距離，而依當
         時又無不能注意之情形，竟疏未注意，而在告訴人丙○○左後方，同向以
         五十公里之時速超速行駛，且僅與丙○○保持約半個機車車身之距離，復
         未注意車前狀況，迨見告訴人突遇被告甲○○貿然迴轉，煞車不及，緊急
         向左偏轉車身，而撞及被告甲○○之機車後，被告乙○○在後亦煞車不及
         ，而追撞告訴人之機車，兩輛車一前一後，均撞到甲○○車身左側，致告
         訴人受有上開傷害，因認被告乙○○亦涉有刑法第二百八十四條第一項前
         段之過失傷害罪嫌。
   （二）本件公訴人認被告乙○○涉有前開過失傷害犯行，係以告訴人丙○○於警
         訊中指訴：其突然發現一部汽車靠路邊停車，未打方向燈左轉，其騎機車
         往快車道閃躲，一面煞車，快煞不住，未撞擊汽車時，從後方有一股撞擊
         力量，把伊所騎之機車推向汽車等語，以及被告乙○○與告訴人之機車倒
         臥位置，而認被告乙○○在左後方行駛，必然會撞到告訴人之人車，且被
         告乙○○之機車如係撞到同案被告甲○○之小客車車身，則不會飛到被告
         甲○○之小客車車頂等情，資為論據。至被告乙○○雖坦承有於上開時、
         地，騎機車撞及被告甲○○之小客車左側後門，然堅決否認有何過失傷害
         之犯行，辯稱：其係在告訴人機車之左後方行駛，速度與告訴人之機車相
         若，無法推撞告訴人之機車，是告訴人見被告甲○○違規迴轉，煞車不及
         向左偏轉至其行進方向，其因不及反應，乃向右閃避方撞及被告甲○○之
         小客車左側後門，其既然非在告訴人之機車正後方前後相隨，即無須與前
         車保持安全距離之注意義務，且告訴人受傷與其駕駛行為，並無相當因果
         關係等語。
   （三）按犯罪事實應依證據認定之，無證據不得推定其犯罪事實；又不能證明被
         告犯罪者，應諭知無罪之判決，刑事訴訟法第一百五十四條、第三百零一
         條分別定有明文。另認定不利於被告之事實，須依積極證據，茍積極證據
         不足為不利於被告事實之認定時，即應為有利於被告之認定，更不必有何
         有利之證據；且刑事訴訟法上所謂認定犯罪事實之積極證據，係指適合於
         被告犯罪事實之認定之積極證據而言，雖不以直接證據為限，間接證據亦
         包括在內，然而無論直接或間接證據，其為訴訟上之證明，須於通常一般
         之人均不致有所懷疑，而得確信其為真實之程度者，始得據為有罪之認定
         ，倘其證明尚未達到此一程度，而有合理之懷疑存在時，自不能以推測或
         擬制之方法，以為有罪裁判之基礎，最高法院三十年上字第八一六號、二
         十九年上字第三一０五號、七十六年台上字第四九八六號、四十年台上字
         第八六號等著有判例。再者，刑法上之過失犯，以行為人對於結果之發生
         應注意並能注意而不注意為成立要件；且其過失行為與結果間，在客觀上
         有相當因果關係始得成立，所謂相當因果關係，綜指依經驗法則，綜合行
         為當時所存在之一切事實為客觀之事後審查，認為在一般情形下，有此環
         境，有此行為之同一條件均可發生同一之結果者，則該條件即為發生結果
         之相當條件，行為與結果即有相當之因果關係；反之若在一般情形下，有
         此同一條件存在，而依客觀之審查，認為不必皆發生此結果者，則該條件
         與結果並不相當，不過為偶然之事實而已，其所為與結果間即無相當因果
         關係，最高法院八十二年度交上易字第十三號亦著有判決足供參照。
   （四）本件被告乙○○雖與告訴人丙○○先後撞及同案被告甲○○之小客車，而
         告訴人復於警訊中指訴：其未撞擊被告甲○○之小客車車身前，曾遭被告
         乙○○在後追撞等情，然告訴人於審理中則指稱：其當時係見被告甲○○
         突然迴車，因來不及就往左側閃避跌倒在地不省人事，不知是否有另一台
         車撞過來等語。又參諸被告甲○○於警訊中亦供稱：兩輛機車行駛皆與伊
         同方向，是先由女騎士（指告訴人，警訊筆錄誤載為陳銘容）先撞上汽車
         左側前門倒地，方由男騎士（指被告乙○○）再撞上，整台機車跳上車頂
         上，人掉落車前等情。據此對照二人前述之供述，以及參考交通事故現場
         蒐證照片，可知本件車禍之發生，係告訴人之機車，先撞擊被告甲○○之
         小客車，然後被告乙○○再追撞告訴人及其機車，並以告訴人之機車作為
         中間踏板，進而衝上被告甲○○之小客車車頂，故告訴人於警訊中之前述
         指訴，經核應與事實有違。從而，本件告訴人之機車與被告甲○○之小客
         車相撞，並非由被告乙○○所騎之機車推撞所致。
   （五）再者，由本件交通事故現場蒐證照片及道路交通事故調查報告表以觀，案
         發當時之路段為雙線道，單向僅各劃分一快慢車道，車禍發生前，慢車道
         已為被告甲○○之小客車車身所佔據，被告乙○○與告訴人丙○○見狀已
         難於該慢車道上繼續向前行駛，故二人分別轉向快車道上行駛，而該快車
         道之寬度亦可同時容納兩輛機車並行騎駛，且查無其他積極證據，足以證
         明被告乙○○之機車，係行駛於告訴人機車之正後方，故被告乙○○之機
         車與告訴人之機車於案發前應非處於同車道之前後行駛之關係。因之，尚
         難以被告乙○○與告訴人二人之機車，係前後撞及被告甲○○之小客車，
         即逕認被告乙○○之機車係行駛於告訴人機車之正後方，而斷定被告楊豐
         良對於告訴人因而有保持兩車之行車安全距離之義務。其次，被告甲○○
         之小客車自慢車道迴轉至快車道時，告訴人雖因超速行駛，及疏未注意車
         前狀況致避煞不及，乃撞上被告甲○○之小客車左前車門跌倒後受傷，而
         被告乙○○對於被告甲○○之小客車而言，雖亦有疏未注意前車狀況，並
         隨時採取必要之安全措施之過失，致其隨後復撞及被告甲○○之小客車。
         但被告乙○○對於告訴人而言，如果被告甲○○並無違規迴轉之行為，則
         告訴人不會因撞及被告甲○○之小客車而跌倒在地，被告乙○○亦不會因
         此突發狀況，而隨後撞及告訴人之機車，故被告乙○○之未注意車前狀況
         等疏失，應係就被告甲○○之小客車不當迴轉，以致二者發生碰撞之狀況
         而言，尚不及於告訴人因撞及被告甲○○之小客車，而突然跌倒在地，致
         被告乙○○無從閃避，而撞上告訴人之機車之情形。基此，本件被告楊豐
         良縱使直接撞及告訴人及其機車，然因告訴人之撞及他車而跌倒在地，係
         屬突發狀況而難以預料，故被告乙○○於案發當時已難即時反應，或立即
         採取其他安全之措施，而避開告訴人及其機車，是被告乙○○雖超速行駛
         ，然該駕駛行為，客觀上並非必然造成告訴人受傷之結果，故難謂告訴人
         受傷之結果，與被告乙○○之超速駕駛行為間，有何相當因果關係之存在
         。況本件經送財團法人成大研究發展基金會鑑定結果，亦持相同見解，有
         前述之該基金會九十年二月十四日（九０）成大研基建字第０二三四號函
         所附之鑑定意見書一份在卷可憑，此益證被告乙○○之駕駛行為，就告訴
         人之受傷結果，應無須負任何過失傷害之刑責。綜上所陳，告訴人所受之
         傷害，係因被告甲○○之不當迴轉所致，此外又查無其他積極之證據，足
         認被告乙○○確有公訴人所指之犯行，是不能證明被告乙○○犯罪，參照
         前開法條及判例意旨，依法應為被告乙○○無罪判決之諭知。
   （六）被告乙○○經合法傳喚，無正當理由不到庭，本院因認其所涉部分應為無
         罪之諭知，故不待其陳述，即逕行判決，附此敘明。
據上論斷，應依刑事訴訟法第二百九十九條第一項前段、第三百零一條第一項、第三
百零六條，刑法第二百八十四條第一項前段、第四十一條第一項前段，罰金罰鍰提高
標準條例第一條前段、第二條，判決如主文。
中      華      民      國      九十      年      四      月    十三    日
                                    臺灣臺南地方法院交通法庭
                                        法  官    陳  志  成
右正本證明與原本無異。
如不服本判決，應於判決送達後十日內向本院提出上訴狀( 應附繕本 )。
                                        書記官    黃  富  煜
中      華      民      國      九十      年      四      月    十七    日
附錄本案論罪科刑法條：
刑法第二百八十四條第一項（普通過失傷害罪）
因過失傷害人者，處六月以下有期徒刑、拘役或五百元以下罰金，致重傷者，處一年
以下有期徒刑、拘役或五百元以下罰金。


司法院資訊處製作；財團法人民間司法改革基金會備份。
